【裁判字號】    98,訴,42
【裁判日期】    990414
【裁判案由】    給付貨款
【裁判全文】
臺灣士林地方法院民事判決                98年度訴字第42號
原      告  永豐商業銀行股份有限公司
法定代理人  己○○
訴訟代理人  戊○○
            丙○○
            乙○○
            甲○○
被      告  家福股份有限公司
法定代理人  丁○○
訴訟代理人  陳世英律師
複代理人    楊美玲律師
            侯雪芬律師
上列當事人間給付貨款事件，經本院於中華民國99年3 月31日言
詞辯論終結，判決如下：
  主  文
被告應給付原告新臺幣伍拾捌萬柒仟肆佰陸拾元及自民國九十七
年一月二日起至清償日止，按年息百分之五計算之利息。
訴訟費用新臺幣萬捌仟佰貳拾元由被告負擔。
本判決於原告以新臺幣貳拾萬元為被告供擔保後，得假執行。
  事  實  及  理  由
一、被告家福股份有限公司之法定代理人自民國98年7 月16日起
    由丁○○接任，其具狀聲明承受訴訟，尚無不合，合先敘明
    。
二、原告起訴主張：被告公司前於96年間積欠訴外人聯代鞋業有
    限公司（以下簡稱聯代公司）如附表所示到期日分別為96年
    12月1 日、97年1 月1 日之貨款債權。嗣因聯代公司積欠原
    告借款，而分別於96年9 月5 日及26日讓與上開債權新臺幣
    （下同）3,031,790 元、731,850 元，合計3,763,640 元予
    原告，並由聯代公司於96年7 月25日通知被告公司，被告公
    司經與原告公司會算後，尚有587,460 元（以下簡稱系爭金
    額）不願給付，屢經催索，被告均置之不理。為此，基於原
    告所受讓聯代公司與被告公司間給付貨款法律關係，聲明請
    求：(一)被告公司應給付原告上開受讓債權中之系爭金額債權
    ，及自97年1 月2 日起算至清償日止，按年息5%計算之利息
    ；(二)並願供擔保請求宣告假執行。
三、被告公司則以：因聯代公司除供貨予被告外，尚向被告租賃
    攤位並設置廣告，積欠系爭金額，此部分金額所生債權，亦
    應得向原告為抵銷等語資為抗辯，並聲明：駁回原告之訴。
四、本院得心證之理由：被告所主張聯代公司因向其承租購物中
    心攤位及設置廣告，而積欠系爭金額，並於審理中向原告為
    抵銷之意思表示乙節，為被告提出發票4 紙（本院卷第198~
    201 頁）為證，原告對此均不予爭執，堪可認定，是本件的
    爭點在於被告是否得將對於聯代公司所取得系爭金額債權與
    原告所受讓對被告之債權為抵銷？茲析述如下：
（一）按二人互負債務，而其給付種類相同，並均屆清償期者，
      各得以其債務，與他方之債務，互為抵銷，民法第334 條
      第1 項前段定有明文，因此，債務之抵銷，以雙方當事人
      互負債務為必須具備之要件。而債權之讓與，債務人於受
      通知時對於讓與人有債權者，方得對於受讓人主張抵銷，
      否則其債權縱令早已存在，而債務人受通知時尚未取得，
      亦無對受讓人主張抵銷之餘地，最高法院49年度台上字第
      1190號著有判例。
（二）本件被告主張系爭金額可資向原告所受讓之債權為抵銷，
      為被告辯以：其係依據與聯代公司間的契約於第16條，被
      告得就其依約應支付予聯代公司之款項，抵銷任何聯代公
      司積欠被告公司之債款，不論應支付款項或應收取款項（
      包括服務費）之被告公司分店為何，亦不論抵銷之債務是
      否係因退貨、銷售折扣、現金折讓或其他原因產生，亦不
      論被積欠之分店為何，且聯代公司同意前開抵銷規定適用
      於其繼受人間之債務關係之約定，故抵銷之範圍會較法定
      之規定範圍為大等語，原告則否認被告有抵銷之依據，對
      於被告之辯詞陳稱：被告主張抵銷部分，是在原告受讓聯
      代公司的債權後所發生，原告並未積欠被告債務等語。經
      查：被告對聯代公司之系爭金額債務均係於原告受讓上揭
      債權後始發生，此經原告陳稱明確，被告並未爭執，且參
      以被告所提出兩造不爭執為真正之發票4 紙，開立日期均
      為97年2 月29日（本院卷第198~201 頁），均在原告受讓
      上開債權之日期之後，原告所陳，即屬有據，應堪認為屬
      實，則參照上揭意旨，被告即不得持聯代公司讓與債權予
      原告後所生對聯代公司的債權，再予原告所取得之債權為
      抵銷。至被告以聯代公司間之約定為據，認所得抵銷之範
      圍應較法定範圍為大云云，既因該約定僅屬債權契約之性
      質，基於債權契約之相對性，本不得對抗原告，是其抵銷
      之主張，難認有據，應不足採。
五、綜上所述，原告基於原告所受讓聯代公司與被告公司間給付
    貨款法律關係，聲明請求被告公司應給付原告系爭金額，及
    97年1 月2 日起算至清償日止，按年息5%計算之利息，為有
    理由，應予准許。並依職權確定訴訟費用額38,323元由被告
    負擔。
六、本件原告陳明願供擔保聲請假執行之宣告，經核並無不合，
    爰酌定相當之擔保金額准許之。
七、據上論結，本件原告之訴為有理由，依民事訴訟法第78條、
    第390 條第2 項、第87條第1 項，判決如主文。
中    華    民    國    99    年    4     月    14    日
                  民事第一庭  法  官  古振暉
以上正本證明與原本無異。
如對本判決上訴，應於判決送達後20日內向本院提出上訴狀。
中    華    民    國    99    年    4     月    20    日
                              書記官  姜貴泰

司法院資訊處製作；財團法人民間司法改革基金會備份。
